# 2012 年申报上市材料是否需要出具内部控制审计报告？

提问人：hunaipeng 时间：2011-10-12 08:15:30
听闻 2012 上市申报材料需要提供内部控制审计报告，不知是否确有此事？rt...................

回答人：chenyiwei
回复 sizhijie01 的帖子
2011 年 10 月，证监会发行部审核二处在与部分证券所的合伙人沟通时，该处常军胜处长对此问题是这样表述的：
此问题目前尚在研究中，审核二处的初步意见是：《企业内部控制基本规范》及其配套指引（“新内控规范”）在主板、中小板IPO公司中推行的时间不早于该等规范在相应板块的已上市公司推行的时间。由于新内控规范于 2012 年内在主板上市公司执行，择机在中小板、创业板上市公司推行， 2012 年内，各主板上市公司主要是建立符合新内控规范的内部控制体系的架构，到 2013 年年初公布2012 年年报时再出具内部控制审计报告。因此，IPO申报的最近一期资产负债表日在 2012 年 12 月 31 日或之后的，应按照新内控规范出具内部控制审计报告；在此之前的，仍可按现有规范出具内部控制审核报告或者内部控制鉴证报告。
近期，根据我们与部分在任发审委委员沟通，得到以下信息：
目前在实务中绝大部分情况仍然是按照原先的执业规范出具内部控制鉴证报告，而不是依据新的内控规范（如《企业内部控制审计指引》及其实施意见等）出具内部控制审计报告，而且这种做法在实务中仍然是被广泛接受的。只有在出现某些特殊背景的情况下，经发行部审核人员在反馈意见中正式提出要求，申报会计师才会出具内部控制审计报告，但此类情况至今罕见。
2012 年 8 月 14 日，《财政部办公厅、证监会办公厅关于 2012 年主板上市公司分类分批实施企业内部控制规范体系的通知》（财办会[2012]30号）发布。其中规定：“新上市的主板上市公司应于上市当年开始建设内控体系，并在上市的下一年度年报披露的同时，披露内部控制自我评价报告和审计报告，且不早于参照上述(一)至(三)原则确定的披露时间。”
由此可见，由于“新上市的主板上市公司应于上市当年开始建设内控体系”，因此在一般情况下，在IPO阶段出具内部控制鉴证报告时，仍执行目前的规定，也就是在IPO报告中尚不要求即已建成新的内控体系。
但是也存在一些例外情况，例如国务院国资委、财政部《关于加快构建中央企业内部控制体系有关事项的通知》（国资发评价[2012]68号）第二条规定：“各中央企业要力争用两年时间，按照《企业内部控制基本规范》和配套指引的要求，建立规范、完善的内部控制体系。总体安排是：已在全集团范围内建立起内部控制体系的中央企业，应当重点抓好有效执行和持续改进工作，着力提升内部控制的健全性和有效性；主业资产实现整体上市或所属控股上市公司资产比重超过60%、尚未在全集团范围内启动内部控制建设工作的中央企业，应当统筹规划、协同推进全集团内部控制体系建设，着力抓好集团总部与各类子企业同步建设与稳步实施工作，于2012 年建立起覆盖全集团的内部控制体系；其他中央企业应当抓紧启动内部控制体系建设工作，确保 2013 年全面完成集团内部控制体系的建设与实施工作。各中央企业要以开展管理提升活动为契机，结合本集团内部控制工作实际，以提高经营效率和效果为目标，以风险管理为导向，以流程梳理为基础，以财务内部控制为切入点，以关键控制活动为重点，制订全集团内部控制整体建设实施方案或持续改进计划，明确总体建设目标和分阶段任务，经董事会（或相应决策机构）批准后，于 2012 年 8 月 31 日前报国资委备案”。因此，如果是中央企业控股的IPO公司，已在上述规定期限内建设完成内部控制体系的，其IPO报告也应按照新的内控审计的要求出具。

提问人：zengfengxia 时间：2012-10-31 16:57:14
现在企业内部控制建设有《内部会计控制规范》和《企业内部控制基本规范》，会计师的审核标准有《内部控制审核指导意见》和《内部控制审计指引》，是否有文件明确了，《内部控制审核指导意见》只能审核按照《内部会计控制规范》出具的的自评报告，《内部控制审计指引》只能审计按照新规范体系下的内部控制有效性？内部控制审计指引里面提到的审计的前提也仅仅是要求确定被审计单位采用的内部控制标准是佛恰当，并没有限制被审计单位只能采取新规范体系。

回答人：chenyiwei
理论上说，控制的实施和审计的规范就如会计准则和审计准则的关系，是可以互相独立的，并无一一对应关系。但不排除如果“不对应”地运用，是否可能会遇到不匹配引起的难以操作的情况。

提问人：搬运工 时间：2018-02-05 15:55:41
陈版，中小板和创业板上市公司也是要求从上市的下一年披露内控评价和审计报告吗？

回答人：chenyiwei
目前暂无明确要求。